臺灣板橋地方法院刑事判決　　　　　　　100年度訴字第727號
公　訴　人　臺灣板橋地方法院檢察署檢察官
被　　　告　陳憲俞
選任辯護人　張智超律師（法律扶助基金會律師）
上列被告因殺人未遂案件，經檢察官提起公訴（100年度偵字第
7165號），本院判決如下：
    主  文
陳憲俞犯傷害罪，累犯，處有期徒刑貳年，扣案尖刀壹把沒收。
    事  實
一、陳憲俞前因違反動產擔保交易法案件，經臺灣士林地方法院
    以95年度士簡字第545 號判處有期徒刑6 月確定，於民國95
    年8 月10日易科罰金執行完畢。詎猶不知悔改，於100 年3
    月3日 （起訴書誤載為99年3 月3 日）21時許，因另犯毒品
    案件遭法院通緝中，故為通緝犯之身分，為逃避警方追緝而
    逃匿至新北市○○區○○街57巷1 號公寓樓梯間內躲藏，惟
    遭該公寓住戶翁建成發現其形跡可疑，因此阻止其離開，並
    引來社區巡守隊之成員多人上前關切，陳憲俞為求順利逃脫
    ，遂緊急招來計程車，於跳上計程車準備離去時，翁建成為
    阻止其逃離，隨即出手將陳憲俞自計程車拉下，並與陳憲俞
    發生拉扯，陳憲俞在慌亂中，明知其所攜帶之尖刀1 把可能
    刺傷翁建成，但為求順利逃脫，遂基於傷害之犯意，持其所
    有之上開尖刀2 次刺向翁建成，致翁建成因而受有左側氣胸
    併有胸腔開放性傷口者、左側胸（壁）開放性傷口（左前胸
    及左外側胸部各有1 處穿刺傷，長、寬、深度各為6 ×1.5
    ×3公 分、2 ×1 ×2 公分），伴有併發症等傷害，並於拉
    扯中進一步造成其左側上臂開放性傷口、右側手指開放性傷
    口（左上臂及右手小指各有1 處撕裂傷，長、寬、深度各為
    5 ×0.3 ×0.5 公分、2.5 ×0.3 ×0.5 公分）等傷勢，2
    人發生短暫之拉扯後，陳憲俞旋即掙脫翁建成而逃逸，翁建
    成及社區巡守對成員多人見狀，隨即緊追在後，陳憲俞奔跑
    至雙園街87號前時，因遭某路人主動加入追捕，並上前推倒
    陳憲俞，眾人始得順利在該處將其圍住，及至同日22時20分
    許，警方據報前往新北市○○區○○街87號前查獲陳憲俞，
    並扣得其所有供前揭行為使用之尖刀1 把，而查悉上情。
二、案經翁建成訴由臺北市政府警察局萬華分局報請臺灣臺北地
    方法院檢察署檢察官偵查起訴。
    理  由
壹、程序部分（證據能力之審認）：
    按傳聞法則之重要理論依據，在於傳聞證據未經當事人之反
    對詰問予以核實，乃予排斥，惟若當事人已放棄對原供述人
    之反對詰問權，於法院審判時表明同意該等傳聞證據可作為
    證據，基於證據資料愈豐富，愈有助於真實發現之理念，並
    貫徹刑事訴訟法修法加重當事人進行主義之精神，確認當事
    人對於證據能力有處分權之制度，傳聞證據經當事人同意作
    為證據，法院認為適當者，亦得為證據。另當事人於調查證
    據時，對於傳聞證據表示無意見，而未於言詞辯論終結前聲
    明異議，應視為已有將該等傳聞證據採為證據之同意，此為
    刑事訴訟法第159 條之5 定有明文。查被告陳憲俞及辯護人
    於本院準備程序時，除關於告訴人及目擊證人羅澄銘、蔡文
    露、劉寬三、丁文宏於警詢中之陳述部分外，對於全案檢察
    官所提出卷證資料之證據能力已表示均無意見（見本院卷第
    119 頁），依刑事訴訟法第159 條之5 之規定，應視為被告
    已同意檢察官所提出之事證，均具有證據能力，而可作為證
    據，本院斟酌該等證據並無非法取得而有不適當之情形，是
    認均應有證據能力，合先敘明。至辯護人就前揭證人警詢筆
    錄之證據能力固有所爭執，然此等證詞並未經本院採為認定
    被告犯罪事實之依據，爰就該等證據是否具證據能力乙節，
    當無為進一步審究之必要。
貳、認定犯罪事實所憑之證據及認定之理由：
一、被告於前揭時地因為通緝犯之身分，遭告訴人翁建成察覺其
    形跡可疑後，並阻止其搭乘計程車離去，被告為求順利脫逃
    ，遂基於傷害之犯意，持其所有隨身攜帶之尖刀1 把刺傷告
    訴人翁建成，造成告訴人受有左側氣胸併有胸腔開放性傷口
    者、左側胸（壁）開放性傷口（左前胸及左外側胸部各有1
    處穿刺傷，長、寬、深度各為6 ×1.5 ×3 公分、2 ×1 ×
    2 公分），伴有併發症者，及左側上臂開放性傷口、右側手
    指開放性傷口（左上臂及右手小指各有1 處撕裂傷，長、寬
    、深度各為5 ×0.3 ×0.5 公分、2.5 ×0.3 ×0.5 公分）
    等傷害之事實，業據被告於本院準備程序及審理中坦承不諱
    （見本院卷第118 頁、第195 頁背面至第196 頁），核與證
    人即告訴人翁建成於偵查及本院審理中證述之情節相符（見
    偵查卷第67至68頁、本院卷第156 至163 頁），並有現場蒐
    證照片4 張、馬偕紀念醫院100 年3 月4 日診斷證明書及10
    0 年4 月28日馬院醫急字第1000001520號函暨函附病歷資料
    等（見偵查卷第31至33頁、本院卷第81至90-1頁）附卷可稽
    ，堪信為真實。
二、被告於準備程序中雖辯稱：伊會持刀刺告訴人係因怕自己遭
    人打死；被翁建成從計程車上拖下來時，翁建成先打伊，伊
    便還手打翁建成頭部1 下，當時至少有5 、6 人要圍上來打
    伊，故便逃跑了約30公尺，最後在一家卡拉OK店門口被攔下
    來，翁建成等人沿路一直喊強盜，伊怕被打死，才取出身上
    之折疊刀轉身朝翁建成身上刺，以阻止翁建成等人繼續傷害
    伊，後來刀子遭翁建成打掉，伊便遭圍毆，故伊刺傷翁建成
    之地方應在卡拉OK店門口云云，惟查，質諸證人即告訴人翁
    建成於本院審理中證稱：伊從計程車上將被告拉下時，遭被
    告持刀刺傷，之後被告掙脫逃跑，伊與其他人一起追被告，
    於追逐過程中，被告沒有再出手攻擊伊；當時被告與伊在扭
    打，只知道被告拿東西刺伊，但記不清楚是以什麼樣的姿勢
    ；追逐至雙園街85號附近，有人幫忙拉住被告，才發現伊身
    上流很多血；追逐過程中，很喘且沒有力氣，與平常不一樣
    ，故有感受到身體不適；因與被告從扭打至追逐時間短暫，
    故及至追逐被告至雙園街85號前，均未打開衣服檢視傷口，
    伊與被告發生肢體衝突之地方僅有在雙園街57巷5 至7 號間
    等語明確（見本院卷第156 至163 頁），核與現場目擊證人
    劉寬三到院證稱：被告遭翁建成從計程車拉下來時，伊距離
    該2 人約3 、4 公尺，翁建成係於將被告拉下車之過程中，
    遭被告持刀刺傷；翁建成出手拉，被告就出手，翁建成當時
    就被刺到；在追逐過程中，伊等有喊小偷，至雙園街87號附
    近有人出來推倒被告，被告的東西才會掉在地上，追逐期間
    ，沒有人出手毆打被告，被告跑至雙園街87號遭人推倒後，
    伊等便叫被告坐在地上不要起來，其他人圍住被告，等警察
    到場，當時伊見翁建成在流血，翁建成經伊告知後才打開衣
    服檢查傷口，打開衣服後便見流很多血出來等詞（見本院卷
    第163 至167 頁背面）；及證人丁文宏到庭具結證述：翁建
    成彎腰拉被告下車時，伊見被告已經出拳2 下，翁建成質問
    被告為何打人；在雙園街85、87號附近有人主動過來幫忙推
    倒被告，因伊等有喊叫抓小偷，但在85號附近沒有人毆打被
    告，僅於翁建成發現自己流血後，有上前踢被告1 腳等情（
    見本院卷第168 至170 頁）均互核相符，綜上證人證述之情
    節觀之，足證被告遭告訴人翁建成拉下計程車時，為求脫逃
    ，即已持刀出手刺傷翁建成，致翁建成在嗣後奔跑追逐被告
    之過程中明顯感到身體不適，惟因翁建成將被告拉下車並與
    被告發生拉扯均係在短時間內發生之事，而無暇察覺身上之
    傷勢，且僅在雙園街57巷5 至7 號處停留片刻，及至被告逃
    逸至雙園街87號前，有路人主動幫忙上前推倒被告，眾人方
    得以圍捕被告後，告訴人始有餘裕打開衣服檢視傷口，致警
    方嗣後至現場採證時，僅在距告訴人住處相距約97公尺處即
    雙園街87號前發現血跡散布等情（見本院卷第70頁，新北市
    政府警察局三重分局100 年4 月18日函及函附現場示意圖）
    ，亦與情理相符，是被告前揭辯稱其係逃跑卡拉OK店前時，
    為怕遭人打死，始持刀刺傷告訴人云云，顯係為圖減輕罪責
    之詞，與事實不符，要無可採，且無從解免其傷害人身體之
    罪責。
三、至公訴意旨雖認：被告本可預見以尖刀刺向人體要害之胸部
    將會致人於死之情形下，竟仍不違背其本意，而基於殺人之
    不確定故意，持尖刀刺向翁建成之胸部等處，致使翁建成受
    有左側氣胸併有胸腔開放性傷口者、左側胸（壁）開放性傷
    口，伴有併發症者、左側上臂開放性傷口、右側手指開放性
    傷口等傷害，被告自係基於殺人之犯意為本件犯行云云。惟
    按刑法上殺人未遂罪與傷害罪之區別，應以加害人有無殺意
    為斷，以戕害他人生命之故意，著手於刺殺之實行而未發生
    死亡之結果，為殺人未遂；倘無使人喪失生命之故意，僅在
    使其身體、健康受到傷害，則為傷害罪，二罪皆發生傷害之
    結果，衹其主觀犯意及身體傷害程度不同而已。而欲認定行
    為人砍殺他人究係出於殺人之犯意或傷害之犯意，被害人之
    受傷傷痕多寡、行為人下手輕重如何、是否為致命部位、所
    用兇器之利鈍等，雖可藉為認定有無殺意之心證，且為重要
    之參考資料，但非判斷殺人與傷害之絕對標準，仍須斟酌當
    時客觀環境及其他具體情形加以判斷（最高法院18年上字第
    1309號、19年上字第718 號判例；最高法院84年度台上字第
    3179號、90年度台上字第1281號、90年度台上字第1897號、
    91年度台上字第4893號判決參照）。經查：
  (一)本件告訴人與被告素不相識，僅因被告遭法院通緝中，為躲
    避警方之追緝，偶然在告訴人住所之樓梯間內相遇，而本件
    被告持刀刺傷告訴人之原因，係因告訴人欲阻止其搭乘計程
    車離去，而將其自計程車上拉下乙情，業據認定如前，且被
    告於持刀刺傷告訴人時，係趁告訴人雙手拉住被告之1 支手
    臂時出手為之，並無為任何言語，業據告訴人於本院審理時
    證述明確（見本院卷第160 頁背面、第162 頁背面），足見
    被告因係有通緝犯之身分，自知不宜久留，故急欲搭乘計程
    車離去，卻遭告訴人強加攔阻，情急之下始出此下策，持刀
    攻擊告訴人，惟被告與告訴人間均無致人於死不可之深仇大
    恨，衡情被告尚不致因告訴人阻擋其脫逃即對告訴人萌生殺
    機，且被告與告訴人係偶然相遇，被告於事前自難以預見上
    情，而非預謀持刀行兇，是被告持刀刺告訴人之時，是否即
    係具有殺人之意思，殊非無疑。
  (二)又公訴人雖以被告持尖刀刺向告訴人胸部之人體要害，而認
    被告顯係基於殺人之犯意為之。然觀諸現場監視錄影畫面，
    可見：「22時7 分39秒時監視畫面有一輛計程車及5 個人（
    包含被告陳憲俞）。22時7 分42秒時被告陳憲俞（身著黑色
    衣物）開始撥打或接聽電話，並且從監視畫面的左邊慢慢的
    走向計程車，於22時7 分50秒時被告陳憲俞在計程車的右後
    方停住，此時仍持續在接聽電話。於22時7 分54秒時，被告
    陳憲俞默默的靠近計程車的右後側門，於22時8 分整時打開
    右後側門扇，此時被告陳憲俞有將頭探進去車廂裡，看似在
    與人對談的樣子，但被告陳憲俞始終站在車門前，未坐進車
    子內。22時8 分3 秒時甲男（身著黑外套白褲子，應為告訴
    人翁建成）看似在找尋被告陳憲俞之蹤影，進而快速走向計
    程車右後側門。於22時8 分11秒時甲男與被告陳憲俞看似很
    激動的在交談，於22時8 分20秒時被告陳憲俞欲進入計程車
    內，甲男為了阻止被告陳憲俞進入，此時兩人相互間有短暫
    拉扯、推擠之行為，其間被告一度上車關上車門，甲男隨即
    又上前打開車門，將被告拉下車，此間二人又近距離激烈拉
    扯、推擠，此舉引起在場群眾的關注，大家都前來觀看。由
    於2 人的拉扯、推擠動作愈來愈大，故於22時8 分32秒時，
    乙男（身著紅外套灰褲子）上前幫忙作勢要拉住被告陳憲俞
    。被告陳憲俞於22時8 分34秒時掙脫甲男，並快速的往監視
    畫面的左下方跑去，此時，依照甲男、乙男、丙男（身著綠
    外套牛仔褲）、丁男（身著白衣黑褲）、戊男（看似警衛）
    、己男（身著白外套灰褲子）、庚男（身著黑帽黃外套黑褲
    子）、辛男（看似警衛）等8 人之順序先後追趕著被告並離
    開監視畫面。」等情，亦經本院當庭勘驗明確，有本院勘驗
    筆錄1 份在卷可考（見本院卷第155 頁至第155 頁背面），
    並經本院當庭與被告及辯護人確認無誤，依此足徵自告訴人
    阻攔被告搭乘計程車離去而與其發生肢體拉扯等動作，及至
    被告掙脫告訴人並逃離現場間，前後僅歷時約10餘秒，又現
    場有其餘社區巡守隊成員等多人圍觀之情況下，衡情，被告
    在告訴人奮力將其拉下計程車之際，實無暇為深思熟慮，且
    在當時與告訴人拉扯、扭打的混亂情形下，顯然無法精確掌
    握攻擊之部位，故尚難以被告有持刀刺向告訴人胸部之行徑
    ，即遽認被告有殺人之故意；又況，審視告訴人所受胸部之
    前述傷害，僅左前胸及左外側胸部各有1 處穿刺傷，傷口深
    度各為3 公分及2 公分，對照被告所持尖刀全長為15公分，
    刀刃及刀柄均為金屬材質，刀鋒銳利，刀刃部分長6.5 公分
    、刀柄部分長約8.5 公分乙情，業據本院於準備程序中當庭
    勘驗無訛以觀（見本院卷第118 頁），可見被告與告訴人短
    暫之肢體接觸時，至多僅持刀刺向告訴人2 刀，且所持刀刃
    長度遠較傷口深度為長，是其所為攻擊之力道顯係未盡全力
    ，持刀刺向告訴人之刀數亦非多，參以前揭勘驗筆錄所示被
    告於掙脫告訴人後，隨即逃離現場，並無其他進一步之攻擊
    行為，暨告訴人於本院審理中證稱：依據當時伊之感覺，被
    告沒有要置伊於死地之意思，好像是想要脫逃之意思等語（
    見本院卷第162 頁背面），堪認被告持刀刺向告訴人之舉措
    ，當僅係意在擺脫告訴人之羈絆，以求順利脫逃，並無致人
    於死之殺人犯意甚明。至卷附馬偕醫院100 年7 月4 日函文
    雖載稱：告訴人到院急診時，血壓、脈搏及呼吸正常，有進
    行性氣胸及血胸情況，但尚未達大量出血標準；氣胸如不立
    即處理可能造成生命危險，故告訴人傷勢所在為可能致命之
    部位等情（見本院卷第180 頁），惟一般受傷出血之人，如
    不予以適當救治，均可能有喪命之危險，此亦屬可能涉有傷
    害致死之問題，自不能因可能發生死亡之結果即反推被告下
    手時即有殺人之犯意，從而，尚無從依上開馬偕醫院函文所
    載為不利於被告之認定。
四、綜上所述，由被告與告訴人案發前之關係是否足以引起其殺
    人之動機、攻擊時之力勁是否猛烈足資使人斃命、告訴人傷
    痕之多寡、受傷處部位、傷勢輕重程度、被告下手情形、所
    持兇器及攻擊後之後續動作等節綜合研判，足認被告因其通
    緝犯之身分，為避免遭警逮捕，故亟欲擺脫告訴人，始在遭
    其拉下計程車之際，係基於傷害之犯意持刀攻擊告訴人，造
    成告訴人受有前開之傷害。本件事證明確，被告傷害犯行已
    堪認定，應依法論科。
參、論罪科刑及沒收：
一、核被告所為，係犯刑法第277 條第1 項之普通傷害罪。公訴
    人起訴認被告係犯刑法第271 條第2 項、第1 項之殺人未遂
    罪，容有未洽。惟殺人未遂罪與傷害罪，起訴之基本事實同
    一，僅是主觀犯意有所不同，爰依刑事訴訟法第300 條規定
    ，變更起訴法條。又被告前有事實欄所載罪名宣告及刑之執
    行之記錄，於95年8 月10日易科罰金執行完畢，有臺灣高等
    法院被告前案紀錄表在卷可稽，其於徒刑之執行完畢後，5
    年內故意再犯本件有期徒刑以上之罪，為累犯，應依刑法第
    47條第1 項規定加重其刑。爰審酌被告為法院通緝期間，為
    免遭警逮捕，遭告訴人察覺其行蹤後，為求脫逃，竟公然在
    馬路上持刀攻擊素不相識之告訴人，對社會治安危害非淺，
    且造成告訴人受有氣胸及血胸等嚴重傷勢，其身心顯受有相
    當程度之痛苦，行為誠有非是，且迄今仍未與告訴人達成和
    解，彌補告訴人所受損害，惟念及被告於本院審理中已坦承
    傷害之犯行，兼衡其素行、犯罪之動機、手段及智識程度等
    一切情狀，量處如主文所示之刑，以資懲儆。
二、末查，扣案之尖刀1 把，為被告所有供本件犯行所用之物，
    業據被告於本院準備程序中所供明（見本院卷第118 頁），
    爰依刑法第38條第1 項第2 款宣告沒收。
據上論斷，應依刑事訴訟法第299 條第1 項前段、第300 條，刑
法第277 條第1 項、第47條第1 項、第38條第1 項第2 款，刑法
施行法第1 條之1 ，判決如主文。
本案經檢察官吳孟竹到庭執行職務。
中    華    民    國   100    年    8     月    26    日
                  刑事第九庭  審判長法  官 李幼妃
                                    法  官 張紹省
                                    法  官 鄭凱文
上正本證明與原本無異。
如不服本判決應於收受送達後10日內向本院提出上訴書狀，並應
敘述具體理由；其未敘述上訴理由者，應於上訴期間屆滿後20日
內向本院補提理由書（均須按他造當事人之人數附繕本）「切勿
逕送上級法院」。告訴人或被害人如對於本判決不服者，應具備
理由請求檢察官上訴，其上訴期間之計算係以檢察官收受判決正
本之日期為準。
                                    書記官 陳筱惠
中    華    民    國   100    年    8     月    30    日
附錄本案論罪科刑法條全文
中華民國刑法第277條
傷害人之身體或健康者，處3 年以下有期徒刑、拘役或1 千元以
下罰金。
犯前項之罪因而致人於死者，處無期徒刑或7 年以上有期徒刑；
致重傷者，處3年以上10年以下有期徒刑。